臺灣高等法院臺中分院民事判決　96年度訴字第57號
原　　　告　乙○○
　　　　　　丁○○
　　　　　　戊○○
　　　　　　丙○○
兼前4人共同
訴訟代理人
　　　　　　己○○
被　　　告　甲○○
上列當事人間侵權行為損害賠償事件，原告提起刑事附帶民事訴
訟，經本院刑事庭裁定（96年度交附民字第233號）移送民事庭
，本院於民國96年12月4日言詞辯論終結，判決如下：
    主  文
被告應給付原告己○○新台幣（下同）壹拾肆萬元、並應給付原
告乙○○、丁○○、劉文純、丙○○各貳萬元及均自民國九十六
年九月二十一日起至清償日止按年息百分之五計算之利息。
原告其餘之訴及本件假執行之聲請均駁回。
訴訟費用由被告負擔百分之五，餘由原告負擔。
    事實及理由
一、原告起訴主張：
(一)、被告於民國（下同）95年7月5日上午8時48分，駕駛車牌號
    碼NP-0202號自小客車，沿臺三丙線由北往南方向行駛，行
    經南投縣集集鎮林尾里劉厝巷口（臺3丙線6.9公里），原應
    注意駕駛車輛行經閃光黃燈路口，應減速接近，注意安全，
    小心通過，而依當時情形，天侯晴、日間有自然光線，道路
    為柏油路面，乾燥無缺陷、無障礙物，並無不能注意之情事
    ，竟疏未注意及此，冒然駛入上開巷口，而於同一時間適有
    劉陳格（即原告之母）騎乘車牌號碼NVL-419號重型機車，
    沿劉厝巷由西往東方向行駛至上開巷口，雙方不慎發生撞擊
    車禍，導致劉陳格當場人車倒地，因而受有頭、胸、腹挫傷
    。經緊急送醫急救，仍於同年月9日上午9時20分許死亡。
(二)、原告等人均為被害人劉陳格之子女，且因上開案件受有支出
    殯葬費用及遭受精神痛苦等損害，自得依民法第184條第1項
    前段、第192條第1項、第2項及第194條之規定，訴請被告負
    損害賠償責任。茲將各原告之請求內容分述如下：1.原告己
    ○○之請求：(1)殯葬費新台幣（下同）30萬元。(2)慰撫金10
    0萬元。2.原告丁○○之請求：慰撫金100萬元。3.原告戊○
    ○之請求：慰撫金100萬元。4.原告乙○○之請求：慰撫金1
    00萬元。5.原告丙○○之請求：慰撫金100萬元。
(三)、爰聲明求為判決：1.被告應給付原告己○○130萬元，及自
    附帶民事訴訟起訴狀繕本送達被告翌日起至清償日止，按年
    息5%計算之利息。2.被告應給付原告丁○○、戊○○、乙○
    ○、丙○○各100萬元，及均自起訴狀繕本送達翌日起至清
    償日止，按年息5%計算之利息。3.訴訟費用由被告負擔。
    4.原告願供擔保，請准宣告假執行等語。
二、被告則以：伊對於上開兩台車有碰撞，沒有意見，但主張是
    被害人來撞伊；且對於南投縣車輛行車事故鑑定委員會鑑定
    結果、道路交通事故現場圖、道路交通事故調查報告表、鈞
    院調閱財產資料及刑事判決認定被告行經閃光黃燈路口，未
    減速慢行，致造成車禍，被告對車禍發生有過失，判處有期
    徒刑5月，後來減為2月15天均無意見。對於原告己○○主張
    喪葬費用30萬亦無意見，但要求分期付款。惟對於原告請求
    每人精神慰撫金各100萬元則認為太高，並抗辯稱；伊已經
    儘量閃到旁邊車道，則發生車禍，對方也有過失，伊得向對
    造請求精神慰撫金。另伊學歷為國小畢業，目前沒有工作，
    之前作油漆工，收入不穩定，沒有財產等語置辯。
三、本件原告主張：被告於95年7月5日上午8時48分，駕駛車牌
    號碼NP-0202號自小客車，沿臺三丙線由北往南方向行駛，
    行經南投縣集集鎮林尾里劉厝巷口（臺3丙線6.9公里），未
    注意行經閃光黃燈路口，應減速接近，而於同一時間適原告
    之母劉陳格騎乘車牌號碼NVL-419號重型機車，沿劉厝巷由
    西往東方向行駛至上開巷口，雙方不慎發生撞擊車禍，導致
    劉陳格當場人車倒地，因而受有頭、胸、腹挫傷。經緊急送
    醫急救，仍於同年月9日上午9時20分許死亡，被告因上開過
    失致死之犯行，經判處有期徒刑5月，嗣減為2月又15天確定
    等情，業據其提出台灣南投地方法院96年交易字第39號刑事
    判決影本一份為憑，並經本院調閱上開刑事案卷核閱無誤，
    原告此部分主張，自堪信為真實。
四、按因故意或過失，不法侵害他人之權利者，負損害賠償責任
    、又不法侵害他人致死者，對於支出醫療及增加生上需要之
    費用或殯葬費之人，亦應負損害賠償責任，且被害人之父、
    母、子、女及配偶，雖非財產上之損害，亦得請求賠償相當
    之金額，民法第184條、第192條第1項及第194條分別定有明
    文；本件被告因前開過失行為，致不法侵害原告之母親劉陳
    格致死，業經刑事判決認定明確，及被告本人於本院亦自承
    伊應負刑事責任，對刑事判決之結果不爭執（見本院卷第10
    2頁反面），其於刑事案件原審審理時並已為認罪之陳述（
    見南投地院96年度交易字第39號卷第20頁）；而當時坐在被
    告車上之證人吳添松於警訊時亦證稱：伊當時坐在被告駕駛
    之自小客車沿台3丙線背向南方向行駛，至事故地點時，我
    看前方一部機車停在巷口處，伊向甲○○講前方有一部機車
    ，他回答我有看到」（見南投地檢署相驗卷第43頁），另被
    告於警訊中亦坦言：行至事故地點時，前方巷口有一部重機
    車停在巷口要穿越路口，我以為她要讓我先行，對方機車忽
    然由巷口直接駛出，不慎撞到我車右前車輪及葉子板處…當
    時路況良好，天候晴、視線良好、無障礙物，有閃光號誌，
    我的車道是閃黃燈，標誌、標線清楚」各等語（見南投地檢
    署相驗卷第6頁）；查「汽車行駛至交岔路口，其行進、轉
    彎，應遵守燈光號誌或交通指揮人員之指揮，遇有交通指揮
    人員指揮與燈光號誌並用時，以交通指揮人員之指揮為準」
    ，道路交通安全規則第102條第1款定有明文。又閃光黃燈表
    示「警告」，車輛應減速接近，注意安全，小心通過」道路
    交通標誌標線號誌設置規則第211條第1款亦定有明文，是被
    告行經閃光黃燈之交岔路口，於肇事前復已看到被害人之機
    車，則其於行經肇事路段，原應注意減速慢行至隨時可以停
    車之程度，乃誤判對方會讓其先行，而未注意採取及時及必
    要之安全措施，導致閃避不及撞及機車肇事，其就車禍之發
    生，自應負過失之責。原告因此本於侵權行為之法律關係，
    請求被告賠償原告己○○因此支出之殯葬費及賠償原告等5
    人因之所受之精神損害賠償，自屬正當，應予准許。
五、又損害之發生或擴大，被害人與有過失者，法院得減輕賠償
    金額，或免除之，民法第217條第1項定有明文。經查，被告
    就本件車禍之發生，固有上揭過失可指，然「閃光紅燈表示
    停車再開，車輛應減速接近，先停止於交岔路口前，讓幹道
    車優先通行後認為安全時，方得續行」道路交通標誌標線號
    誌設置規則第211條第2款亦定有明文，而本件肇事路口係設
    有閃光號誌之交岔路口，且被告甲○○之行向即台3丙線為
    閃光黃燈，屬幹線道，被害人則為閃光紅燈，此為刑事判決
    所明認，且為兩造所不爭執，而被害人本身係無照駕駛，且
    現場有閃光號誌，標誌、標線清楚等情亦據劉陳格本人於警
    訊時陳述明確（參鑑定意見所附佐證資料之2）：是被害人
    無照騎乘重機車，依其行向路口又閃光紅燈，理應注意應暫
    停讓幹道車先行，竟疏未注意及此，致其機車車頭前方因閃
    避不及，致與被告駕車之右前輪發生碰撞，其就車禍之發生
    ，亦與有過失，及本件經送南投縣區車輛行車事故鑑定委員
    會鑑定結果亦認：「(1)劉陳格無照駕駛重機行經閃光紅燈路
    口，未停讓幹道之車輛先行，為肇事主因；(2)甲○○駕駛自
    小客車行經閃光黃燈路口，未減速接近，注意安全小心通過
    為肇事次因」（見南投地檢96年偵字第302號卷第5-7頁）與
    本院上開認定之結果相符，故本院斟酌雙方之過失情節及程
    度，認被害人與被告就車禍發生應負擔之過失責任比例各為
    百分之60及百分之40。依上開過失相抵之規定，原告所得請
    求上訴人賠償之數額自應依此比例減輕之，據此核計，原告
    得請求之各項金額各如下：
(一)、喪葬費用30萬：查原告己○○此部分計支出31萬6200元，此
    有提出之收據原本一紙在卷可稽（本院卷第95頁）；被告就
    原告己○○此部分之支出亦無爭執，且自陳願意負擔此部分
    之費用，但請求分期付款（見本院卷第53頁反面）；是原告
    己○○此部分請求以30萬元計，洵屬有據，再依雙方責任比
    例計算，原告己○○得請求之賠償金額為12萬元（即300,00
    0×40%＝120,000）。
(二)、精神慰撫金：按慰藉金之賠償須以人格權遭遇侵害，使精神
    上受有痛苦為必要，其核給之標準固與財產上損害之計算不
    同，然非不可斟酌雙方身分資力與加害程度，及其他各種情
    形核定相當之數額，最高法院51年度台上字第223號判例可
    資參照。又人格權遭遇侵害而受有精神上之痛苦，於請求賠
    償精神慰撫金時，其核給之標準須參酌實際加害情形、被害
    人之身分、地位與加害人之經濟狀況等關係定之。查原告之
    母因本件意外事故死亡，其子、女精神上自受有相當之痛苦
    ，本院斟酌原告己○○、戊○○、乙○○、戊○○均五專畢
    業，丁○○為大學畢業，目前任職海運公司，月入約3、4萬
    元，原告己○○每月收入則約7萬元左右，其名下並有門牌
    號碼位於南投縣集集鎮林尾里劉厝巷271、第11-1及11號及
    位於台中市○○區○○里○○路421巷8-3號之房屋計4筆、
    另有位於南投縣集集鎮之土地計13筆，並有1989年份BMW汽
    車一台，另戊○○、劉玉宜以賣衣維生，每人每月收入約3
    萬餘元，被告則僅小學學歷、目前無業，收入不穩，其名下
    並無不動產、而僅有1994年份車子一台，此有本院依職權查
    詢之財產所得明細表附卷足參，並經兩造陳明於卷，是本院
    參酌兩造之身分、地位、經濟能力、教育程度、財產狀況等
    事實，認原告每人請求精神慰撫金各100萬元，尚嫌過高，
    應核減為每人80萬元為適當，再依過失比例核計，原告每人
    所得請求之精神慰撫金為各32萬元（即800,000×40%＝320,
    000）。
(三)、再按保險人依強制汽車責任保險法規定給付之保險金，視為
    被保險人損害賠償金額之一部分；被保險人受賠償請求時，
    得扣除之，強制汽車責任保險法第32條定有明文。查原告因
    本件意外事故，業已領取強制汽車責任保險之保險金150萬
    元，此業據原告己○○於本院刑事一案審理時陳述明確（見
    本院96年交上易字第1369號卷第20頁）；該150萬元經核算
    ，原告5人平均各受償30萬元，依上開說明，應自其得受賠
    償之金額中予以扣除，經扣除後，原告己○○得請求之金額
    為14萬元（120,000+320,000-300,000=140,000），其餘原
    告各得請求之金額為2萬元（320,000-300,000=20,000）。
六、綜上所述，原告依侵權行為之法律關係，請求被告給原告己
    ○○14萬元，原告乙○○、丁○○、戊○○及丙○○各2萬
    元及均自起訴狀繕本送達翌日即96年9月21日起至清償日止
    按年息百分之5年計算之利息，均屬有據，應予准許，超過
    此範圍以外之請求則屬過高，應予駁回。至假執行之聲請部
    分，因本件原告勝訴部分未逾150萬元，一經本院判決即告
    確定，故無宣告假執行之必要，其餘敗訴部分假執行之聲請
    則失所附麗，併予駁回。
七、本件事證已臻明確，兩造所提其餘攻擊防禦方法，與判決結
    果不生影響，爰不一一論述。
八、據上論結：本件原告之訴，為一部有理由，一部無理由，依
    民事訴訟法第78條、第79條但書、第85條第一項前段、判決
    如主文。
中　　華　　民　　國　　96　　年　　12　　月　　18　　日
                  民事第二庭    審判長法　官  邱森樟
                                      法　官  翁芳靜
                                      法　官  謝說容
以上正本係照原本作成。
原告得上訴；被告不得上訴。
如對本判決上訴，須於收受判決送達後20日內向本院提出上訴書
狀，其未表明上訴理由者，應於提出上訴後20日內向本院提出上
訴理由書（須按他造人數附具繕本）。
上訴時應提出委任律師為訴訟代理人之委任狀。具有民事訴訟法
第466條之1第1項但書或第2項之情形為訴訟代理人者，另應附具
律師及格證書及釋明委任人與受任人有該條項所定關係之釋明文
書影本。
                                      書記官  蘇昭文
中　　華　　民　　國　　96　　年　　12　　月　　18　　日
                                                      Ｍ
